臺灣臺北地方法院刑事判決　　　　　　　96年度易字第1316號
公　訴　人　臺灣臺北地方法院檢察署檢察官
被　　　告　甲○○
　　　　　　　　　　（另案於臺灣臺北監獄臺北分監執行中）
上列被告因違反毒品危害防制條例案件，經檢察官提起公訴（96
年度毒偵字第1500號），本院判決如下：
    主  文
甲○○施用第二級毒品，累犯，處有期徒刑陸月，如易科罰金，
以新台幣壹仟元折算壹日，減為有期徒刑參月，如易科罰金，以
新台幣壹仟元折算壹日。
    事  實
一、甲○○前因施用毒品案件，經本院以89年度毒聲字第1755號
    裁定送觀察、勒戒後，因認無繼續施用毒品之傾向，於民國
    89年7月29日執行完畢釋放，另經臺灣臺北地方法院檢察署
    檢察官以89年度毒偵字第2275號為不起訴處分確定；復因施
    用毒品案件，經本院以92年度毒聲字第1893號裁定送觀察、
    勒戒後，因認有繼續施用毒品之傾向，經臺灣臺北地方法院
    檢察署檢察官提起公訴，並經本院以93年度易字第772號判
    處有期徒刑3月確定，於94年7月11日執行完畢（構成累犯）
    ，觀察、勒戒部分則於93年5月18日因毒品危害防制條例修
    正釋放；又因施用毒品案件，經本院以96年度簡字第913號
    判處有期徒刑6月確定，尚未執行完畢。詎甲○○仍未杜絕
    毒癮，復於96年3月15日上午9時許，在其基隆市○○路租住
    處（地址不詳），以將甲基安非他命置放於吸食器內，用火
    燒烤加熱後再吸食其霧化氣體之方式，施用第二級毒品甲基
    安非他命乙次。嗣於同日晚間7時30分許，在基隆市○○路
    92號前為警查獲，經採集其尿液送驗而知悉上情。
三、案經臺北市政府警察局信義分局報告臺灣臺北地方法院檢察
    署檢察官偵查起訴。
    理  由
壹、程序方面：
    按被告以外之人於審判外之言詞或書面陳述，除法律有規定
    者外，不得作為證據；除法律另有規定外，實施刑事訴訟程
    序之公務員因違背法定程序取得之證據，其有無證據能力之
    認定，應審酌人權保障及公共利益之均衡維護；又被告以外
    之人於審判外之陳述，雖不符合同法第159條之1至第159條
    之4之規定，但經當事人於審判程序同意作為證據，法院審
    酌該言詞陳述或書面陳述作成時之情況，認為適當者，亦得
    為證據。當事人、代理人或辯護人於法院調查證據時，知有
    第159條第1項不得為證據之情形，而未於言詞辯論終結前聲
    明異議者，視為有前項之同意，刑事訴訟法第158條之4、第
    159條第1項及第159條之5分別定有明文。查本判決下列所引
    用之各該被告以外之人於審判外之陳述（包含書面陳述），
    並無違反法定程序而取得之情形，且被告甲○○於本院審判
    期日並未予爭執，而迄至言詞辯論終結前亦未再聲明異議，
    本院審酌上開證據資料製作時之情況，尚無違法不當及證明
    力明顯過低之瑕疵，亦認為以之作為證據應屬適當，故依刑
    事訴訟法第158條之4反面解釋及第159條之5規定，認前揭證
    據資料均例外有證據能力，合先敘明。
貳、實體方面：
一、訊據被告對於上揭犯罪事實均坦承不諱，又被告於前揭時地
    為警查獲時所採集之尿液，經送請臺灣尖端先進生技醫藥股
    份有限公司以氣相層析質譜儀分析法（GC/MS）檢驗之結果
    ，確呈甲基安非他命陽性反應，此有該公司於96年3月23日
    出具之濫用藥物檢驗報告及臺北市政府警察局偵辦毒品案件
    尿液檢體委驗單各乙份在卷可憑（見偵查卷第8、10頁）。
    又前揭濫用藥物尿液檢驗報告載明係以氣相層析質譜儀分析
    法（GC/MS）檢驗，而該方法之原理係檢品經氣化後，通過
    層析管分離純化，再將純化後之成分循序送入質譜儀做個別
    鑑定，因質譜儀所測定之圖譜，在化學上被公認具有指紋特
    性，故可據以完全判定該檢品係為何種化合物。職是，台北
    榮民總醫院即認為「若以氣相層析質譜儀（GC/M S）作藥物
    及其代謝產物之定性及定量分析，幾乎不會有偽陽性反應產
    生」，此經該院83年4月7日以83北總內字第3059號函示明確
    。準此，被告於前揭時地遭查獲之尿液經送驗結果，既呈甲
    基安非他命陽性反應，顯見被告確有施用第二級毒品甲基安
    非他命之犯行甚明。
二、按毒品危害防制條例係於92年7月9日修正公布，並自93年1
    月9日施行，其中第20條、第23條將施用毒品之刑事處遇程
    序，區分為「初犯」、「5年內再犯」、「5年後再犯」，依
    其立法理由之說明：「初犯」，經觀察、勒戒或強制戒治後
    ，應為不起訴處分或不付審理之裁定，經觀察、勒戒或強制
    戒治執行完畢釋放後，「5年內再犯」者，因其再犯率甚高
    ，原實施之觀察、勒戒及強制戒治既已無法收其實效，爰依
    法追訴或裁定交付審理，至於經觀察、勒戒或強制戒治執行
    完畢釋放後，「5年後再犯」者，前所實施之觀察、勒戒或
    強制戒治已足以遮斷其施用毒品之毒癮，為期自新及協助其
    斷除毒癮，仍適用「初犯」規定，先經觀察、勒戒或強制戒
    治之程序。從而依修正後之規定，僅限於「初犯」及「5年
    後再犯」2 種情形，始應先經觀察、勒戒或強制戒治程序，
    倘被告於5年內已再犯，經依法追訴處罰，縱其第3次（或第
    3 次以上）再度施用毒品之時間，在初犯經觀察、勒戒或強
    制戒治執行完畢釋放5年以後，已不合於「5年後再犯」之規
    定，且因已於「5年內再犯」，顯見其再犯率甚高，原實施
    觀察、勒戒或強制戒治，已無法收其實效，即應依同條例第
    10條規定處罰（最高法院95年第7次刑事庭會議決議參照）
    。準此，被告前因施用毒品案件，經本院以89年度毒聲字第
    1755號裁定送觀察、勒戒後，因認無繼續施用毒品之傾向，
    於89年7月29日執行完畢釋放，另經臺灣臺北地方法院檢察
    署檢察官以89年度毒偵字第2275號為不起訴處分確定，復因
    施用毒品案件，經本院以92年度毒聲字第1893號裁定送觀察
    、勒戒後，因認有繼續施用毒品之傾向，經臺灣臺北地方法
    院檢察署檢察官提起公訴，並經本院以93年度易字第772號
    判處有期徒刑3月確定，於94年7月11日執行完畢，觀察、勒
    戒部分則於93年5月18日因毒品危害防制條例修正釋放，又
    因施用毒品案件，經本院以96年度簡字第913號判處有期徒
    刑6月確定，尚未執行完畢等情，有臺灣高等法院被告前案
    紀錄表乙份在卷可參，是被告既曾於「5年內再犯」，且經
    法院判處罪刑確定，縱其本案再度施用毒品之時間，係於初
    犯經觀察、勒戒執行完畢釋放5年以後，仍與「5年後再犯」
    之規定不合，自應依法追訴審判。從而，本件事證明確，被
    告之犯行堪以認定。
三、核被告所為，係犯毒品危害防制條例第10條第2項之施用第
    二級毒品罪。被告持有第二級毒品，復進而施用，其持有第
    二級毒品之低度行為，為施用第二級毒品之高度行為所吸收
    ，不另論罪。查被告前因施用毒品案件，經本院於93年8月
    30日以93年度易字第772號判處有期徒刑3月，於同年9月27
    日確定，並於94年7月11日執行完畢，有上開前案紀錄表乙
    份在卷可參，其受徒刑之執行完畢，於5年以內故意再犯
    本件最重本刑為有期徒刑以上之罪，為累犯，應依刑法第47
    條第1項之規定，加重其刑。爰審酌被告有多次施用毒品等
    不良素行，其經觀察、勒戒之執行仍未能杜絕毒癮，顯見其
    自制力不佳，殊無足取；惟考量其於本院審理中坦承犯行，
    態度良好及施用毒品行為於本質上係屬自我戕害行為，並未
    對社會造成直接而過鉅之損害，反社會性之程度應屬較低等
    一切情狀，酌情量處有期徒刑6月，並諭知易科罰金之折算
    標準。又被告前開犯行之犯罪時間係在96年4月24日之前，
    合於中華民國96年罪犯減刑條例第2條第1項第3款規定之減
    刑要件，且無同條例所定不得減刑之情形，爰依同條例第2
    條第1項第3款規定減其宣告刑2分之1，並依上述宣告刑所適
    用修正後刑法第41條第1項前段之規定，諭知減刑後易科罰
    金之折算標準，以資懲儆
據上論斷，應依刑事訴訟法第284條之1、第299條第1項前段，毒
品危害防制條例第10條第2項，刑法第11條前段、第47條第1項、
第41條第1項前段，中華民國96年罪犯減刑條例第2條第1項第3款
、第7條，判決如主文。
本案經檢察官孫小萍到庭執行職務。
中　　華　　民　　國　　96　　年　　8 　　月　　14　　日
　　　　　　　　　刑事第十三庭  法　官　鍾素鳳
以上正本證明與原本無異。
如不服本判決，應於送達後10日內，向本院提出上訴狀。
                                書記官  陳鳳瀴
中　　華　　民　　國　　96　　年　　8 　　月　　16　　日
附錄本判決論罪之法條：
毒品危害防制條例第10條
    施用第一級毒品者，處6月以上5年以下有期徒刑。
    施用第二級毒品者，處3年以下有期徒刑。
